臺灣高等法院高雄分院刑事判決　　　　96年度上訴字第1058號
上　訴　人　臺灣屏東地方法院檢察署檢察官
被　　　告　甲○○
上列上訴人因被告違反毒品危害防制條例案件，不服臺灣屏東地
方法院96年度訴字第176 號中華民國96年3 月27日第一審判決（
起訴案號：臺灣屏東地方法院檢察署96年度毒偵字第37號），提
起上訴，本院判決如下：
    主  文
上訴駁回。
    理  由
一、公訴意旨略以：被告甲○○（下稱被告）基於施用第一級毒
    品海洛因之犯意，於民國95年10月19日14時許，在屏東縣長
    治鄉新潭村新潭3 巷1 號住處，施用海洛因1 次，嗣於95年
    10月21日10時30分許，為警在屏東縣麟洛鄉○○路盤查，經
    其同意採尿送驗後呈嗎啡之陽性反應，因認被告涉犯毒品危
    害防制條例第10條第1 項施用第一級毒品罪嫌。
二、按案件曾經判決確定者，應諭知免訴之判決；刑事訴訟法第
    302 條第1 款定有明文。又案件曾經判決確定者，應為免訴
    之判決，此項原則關於實質上一罪或裁判上一罪，均有其適
    用。故若實質上一罪或裁判上一罪其一部分犯罪事實曾經判
    決確定者，其效力當然及於全部，故檢察官復將其他部分重
    行起訴，亦應諭知免訴之判決。而同一案件，已經法院為實
    體上之確定判決者，不能更為其他有罪或無罪之實體上裁判
    。惟若在最後審理事實法院宣示判決後始行發生之事實，既
    非該法院所得審判，即為該案判決之既判力所不能及。是既
    判力對於時間效力之範圍應以最後審理事實法院之宣示判決
    日為判斷之標準，而此所謂之最後審理事實法院，自係指最
    後審理事實之第一審或第二審法院而言（最高法院32年上字
    第2578號判例、82年度臺非字第411 號判決及82年度第4 次
    刑事庭會議決議參照）。
三、又刑事法若干犯罪行為態樣，本質上原具有反覆、延續實行
    之特徵，立法時予以特別歸類，定為犯罪構成要件之行為要
    素，則行為人基於概括之犯意，在密切接近之一定時、地持
    續實行之複次行為，倘依社會通念，客觀上認為符合一個反
    覆、延續性之行為觀念者，於刑法評價上，即應僅成立一罪
    ，學理上所稱「集合犯」之職業性、營業性或收集性等具有
    重複特質之犯罪均屬之（最高法院95年度台上字第1079號判
    決參照）。依毒品危害防防制條例第2 條第1 項規定之毒品
    定義，可知毒品因有高度之成癮性及濫用性，即一方面因耐
    藥性影響，導致行為人必須逐漸增加施用劑量，方能達成主
    觀之相同效果；他方面則因生理及心理依賴性影響，導致行
    為人對毒品產生強烈渴求，終至不能根絕。立法實務固以戒
    斷行為人之毒癮（包括身癮及心癮）為其首要；惟倘行為人
    曾經刑事處遇方式助其戒斷毒癮，猶再犯施用毒品，足見原
    所據以實施之治療程序，顯然不能收其實效，是乃明定應依
    法追訴處罰。故施用毒品之行為本身，顯然具有反覆性及延
    續性之特徵，得認屬學理上所稱集合犯而為包括之一罪，倘
    就各次之施用行為，均為數罪評價，恐與刑罰之過度評價禁
    止原則相悖。然對依集合犯而論以包括一罪之判斷，仍不能
    無限擴張，其一罪範圍之認定，必須與連續犯刪除之立法旨
    趣相契合，苟行為人主觀上，係出於一個決意，客觀上各行
    為間，又有密切接近關係，依一般社會通念，認應評價為一
    罪方合於刑罰公平原則時，自得論以一罪。
四、查被告曾基於施用海洛因之犯意，自94年2 月間某日起至95
    年9 月15日17時止，在屏東縣長治鄉新潭村新潭3 巷1 號住
    處，以針筒注射之方式，施用海洛因多次，所犯毒品危害防
    制條例第10條第1 項施用第一級毒品罪，業經臺灣屏東地方
    法院檢察署檢察官以95年度毒偵字第1589號提起公訴，並經
    臺灣屏東地方法院於95年11月23日以95年度訴字第956 號判
    決判處有期徒刑1 年4 月，已於同年12月11日判決確定，有
    判決書及臺灣高等法院被告前案紀錄表在卷可稽。參酌被告
    於警詢時所稱：「我於95年9 月中旬為警查獲施用毒品，目
    前尚未判決，我平均2 天施用1 次海洛因，最後1 次施用是
    在95年10月19日14時許」等語（警卷第3 頁），顯見被告施
    用海洛因之行為，係具有反覆及延續性之特性，屬於集合犯
    。本件檢察官起訴之犯罪事實，既與前案95年度訴字第956
    號判決之犯罪事實，具有集合犯之實質上一罪關係，且前案
    判決宣示之時點為95年11月23日，已在本件檢察官所指犯行
    時點即95年10月19日14時之後，故被告本案被訴部分應為前
    案確定判決之既判力效力所及。
五、原審法院因而不經言詞辯論，依刑事訴訟法第302 條第1 款
    規定，逕為免訴判決之諭知，認事用法，核無不合，檢察官
    上訴意旨，猶執前詞，指摘原判決不當，為無理由，應予駁
    回，並不經言詞辯論為之。
據上論斷，應依刑事訴訟法第368 條、第372 條，判決如主文。
中　　華　　民　　國　　96　　年　　5 　　月　　28　　日
                  刑事第五庭    審判長法  官  曾永宗
                                      法  官  任森銓
                                      法  官  王伯文
以上正本證明與原本無異。
檢察官如不服本判決應於收受本判決後10日內向本院提出上訴書
狀，其未敘述上訴理由者，並得於提起上訴後10日內向本院補提
理由書狀（均須按他造當事人之人數附繕本）「切勿逕送上級法
院」。
中　　華　　民　　國　　96　　年　　5 　　月　　28　　日
　　　　　　　　　　　　　　　　　　　書記官  黎  珍
